臺灣高等法院刑事判決
108年度上訴字第3675號
上  訴  人  
即  被  告  張桂芝



上列上訴人因違反毒品危害防制條例案件，不服臺灣桃園地方法
院108年度審訴字第179號、第753號，中華民國108年6月28日第
一審判決（起訴案號：臺灣桃園地方檢察署107年度毒偵字第708
6號、108年度毒偵字第663號），提起上訴，本院判決如下：
    主  文
原判決關於張桂芝民國一百零八年一月九日施用第一級毒品部分
暨定應執行刑部分，均撤銷。
張桂芝施用第一級毒品，處有期徒刑肆月，如易科罰金，以新臺
幣壹仟元折算壹日。
其他上訴駁回。
張桂芝第二項撤銷改判部分所處有期徒刑，與前項上訴駁回部分
所處有期徒刑，應執行有期徒刑玖月，如易科罰金，以新臺幣壹
仟元折算壹日。 
    事  實
一、張桂芝前於民國105年間因施用毒品案件，經原審法院以105
    年度毒聲字第1005號裁定送觀察、勒戒後，認無繼續施用毒
    品傾向，於106年6月7日執行完畢釋放，並經臺灣桃園地方
    檢察署檢察官以106年度毒偵緝字第295號為不起訴處分確定
    ，竟於前開觀察、勒戒釋放後5年內：㈠基於施用第一級、第
    二級毒品之犯意，於107年11月2日晚上9時許，在桃園市○○
    區○○路000巷0號居所，以將甲基安非他命置於玻璃球吸食器
    內以火燒烤產生煙霧後吸食之方式，施用第二級毒品甲基安
    非他命1次；另以將第一級毒品海洛因摻入香菸內再吸用香
    菸之方式，施用海洛因1次，嗣於同年11月3日下午2時30分
    許，為警在上址查獲，經採集尿液送驗結果呈安非他命、甲
    基安非他命及嗎啡陽性反應。㈡基於施用第一級毒品之犯意
    ，108年1月9日晚上6時許，在桃園市龜山區萬壽路某網咖店
    門口，以將第一級毒品海洛因海洛因摻入香菸內再吸用香菸
    之方式，施用海洛因1次，嗣於同年1月10日晚上10時10分許
    ，為警在桃園市龜山區萬壽路2段與三民路口攔查，並扣得
    注射針筒1支（經鑑驗結果其內殘留物呈海洛因陰性反應）
    ，其在有偵查犯罪職權之機關或公務員發覺前，即於翌（11
    ）日凌晨警詢時自首坦承上情，又經警採集其尿液送驗結果
    ，呈嗎啡、可待因陽性反應，而查悉上情。
二、案經桃園市政府警察局平鎮分局及刑事警察大隊分別移送臺
    灣桃園地方檢察署檢察官偵查起訴。
    理  由
一、證據能力部分：
    本判決下列認定犯罪事實所憑被告以外之人於審判外所為之
    陳述（含書面供述），檢察官、被告於本院言詞辯論終結前
    均未聲明異議。本院審酌本案證據資料作成時之情況，核無
    違法取證或其他瑕疵，證據力亦無明顯過低之情形，且與待
    證事實具有關連性，認為以之作為證據為適當，依刑事訴訟
    法第159條之5規定，自均得作為證據。至非供述證據部分，
    檢察官、被告亦均不爭執證據能力，且均查無違反法定程序
    取得之情形，自亦有證據能力。
二、認定犯罪事實所憑之證據及理由：
  ㈠上開犯罪事實，業據被告於警詢、偵查、原審及本院審理時
    坦承不諱，並有以下證據可為佐證：
    ⒈事實欄一㈠部分：桃園市政府警察局被採尿人尿液暨毒品真
      實姓名與編號對照表（尿液編號：107F-415）、桃園市政
      府警察局平鎮分局檢體監管紀錄表、台灣檢驗科技股份有
      限公司濫用藥物實驗室-台北107年11月20日UL/2018/B000
      0000號濫用藥物檢驗報告（毒偵字第7086號卷第16、18、
      37頁）。
    ⒉事實欄一㈡部分：自願受搜索同意書、桃園市政府警察局保
      安警察大隊搜索扣押筆錄、扣押物品目錄表、桃園市政府
      警察局保安警察大隊查獲施用（持有）毒品案件經過情形
      紀錄表、桃園市政府警察局毒品案被採尿人真實姓名與編
      號對照表（尿液編號：108偵-0063）、台灣檢驗科技股份
      有限公司濫用藥物實驗室-台北108年1月30日UL/2019/000
      00000號濫用藥物檢驗報告（毒偵字第663號卷第12、13至
      14、15、23、24、38頁）。
  ㈡從而，足認被告之任意性自白確與事實相符，堪以採信，事
    證明確，被告以上均堪以認定。
三、論罪及刑罰減輕之事由：
  ㈠核被告張桂芝所為，事實欄一㈠部分，係犯毒品危害防制條例
    第10條第1項之施用第一級毒品罪、同條第2項之施用第二級
    毒品罪；事實欄一㈡部分，係犯毒品危害防制條例第10條第1
    項之施用第一級毒品罪。其於施用海洛因、甲基安非他命前
    之持有海洛因、甲基安非他命犯行，各為高度之施用行為所
    吸收，均不另論罪。
  ㈡自首減輕部分：
    按刑法第62條所謂「發覺」，固非以有偵查犯罪權之機關或
    人員確知其人犯罪無誤為必要，而於對其發生嫌疑時，即得
    謂為已發覺；但此項對犯人之嫌疑，仍須有確切之根據得為
    合理之可疑者，始足當之，若單純主觀上之懷疑，要不得謂
    已發生嫌疑（最高法院72年台上字第641 號判例意旨參照）
    。查本件事實欄一㈡部分，被告於108年1月10日晚上10時10
    分許，在桃園市龜山區萬壽路2段與三民路口，因騎機車左
    右偏移而為警攔查，經警在其長褲後腰際內查獲注射針筒1
    支（內有殘渣），員警將帶返警察局後，其於翌（11）日凌
    晨警詢時即坦承上揭以將海洛因摻入香菸內方式施用海洛因
    之犯行等情，有桃園市政府警察局刑事警察大隊刑事案件移
    送書及被告警詢供述之筆錄可按（毒偵字第663號卷第1、6
    至7頁）。又上開扣案注射針筒經以甲醇洗下殘留物鑑驗結
    果，係呈海洛因陰性反應，有台灣檢驗科技股份有限公司濫
    用藥物實驗室-台北108年1月31日UL/2019/00000000號濫用
    藥物檢驗報告在卷可佐（毒偵字第663號卷第42頁），故在
    被告警詢供承上揭以摻入香菸方式施用海洛因之前，警方對
    其上揭施用海洛因犯行，難認已有確切之根據得為合理之可
    疑，準此，被告於警詢自白應屬對於未發覺之犯罪自首，其
    嗣並接受裁判，合於自首之要件，爰依刑法第62條前段規定
    減輕其刑。
四、上訴駁回之理由：
    原審認被告所為如事實欄一㈠所示之施用第一級毒品、施用
    第二級毒品犯行，犯罪事證均明確，適用毒品危害防制條例
    第10條第1項、第2項、刑法第11條前段、第41條第1項前段
    等規定，並審酌被告未能戒絕毒癮，施用足以導致人體機能
    發生依賴性、成癮性及抗藥性等障礙之第一、二級毒品，戕
    害自身健康，漠視法令禁制，所為誠屬不當，再衡以被告犯
    後坦承犯行，並斟酌被告之犯罪動機、情節及所生危害暨其
    生活及經濟狀況、素行、年紀及智識程度等一切情狀，分別
    量處6月、2月，並均諭知易科罰金之折算標準，經核原判決
    認事用法，洵無違誤，且所為量刑已就刑法第57條規定事項
    詳為審酌，亦稱妥適，既未逾越法定刑度，亦無濫用自由裁
    量之權限，被告此部分上訴指摘原審判決不當，並無理由，
    應予駁回。
五、撤銷改判之理由、科刑： 
  ㈠原審認被告如事實欄一㈡所示之施用第一級毒品犯行事證明確
    ，予以論罪科刑，固非無見，惟被告係自首，業如前述，原
    審未依自首規定減輕其刑，容有未洽。被告上訴意旨雖未指
    摘及此，然原判決既有此可議之處，仍屬無可維持，應由本
    院將原判決此部分撤銷改判，定應執行刑部分，應一併撤銷
    。
  ㈡爰以行為人之責任為基礎，審酌被告曾因施用毒品接受觀察
    勒戒，對於施用毒品行為之違法性及其法律效果，應有明確
    之認識，詎猶施用第一級毒品，顯然毫無悛悔之忱，漠視法
    令之禁制，惟衡施用毒品行為於本質上係屬自我戕害行為，
    反社會性之程度較低，再參酌被告犯罪後自首並始終坦承犯
    行之犯後態度，及其犯罪之動機、手段，與其品行、智識程
    度、生活經濟狀況等一切情狀，量處如主文第2項所示之刑
    ，並諭知易科罰金之折算標準。
  ㈢扣案之注射針筒1支，經以甲醇洗下殘留物鑑驗結果，係呈海
    洛因陰性反應，業如前述，此注射針筒內既無毒品海洛因殘
    留，且非供被告本次施用毒品海洛因所用之物，爰不予以宣
    告沒收。   
六、爰就上開撤銷部分及上訴駁回部分，審酌被告犯事實欄一㈠
    、一㈡之施用第一級或第二級毒品共計3次之犯行，其時間集
    中於107年11月2日至108年1月9日之間，其犯罪態樣、手段
    、動機實屬相似，責任非難重複程度較高，本於刑罰經濟與
    責罰相當之考量，綜合斟酌被告犯罪行為之不法與罪責程度
    ，及對其施以矯正之必要性及宣告刑刑罰效果的邊際遞減關
    係，就其所犯上開3罪為整體非難評價，定其應執行刑如主
    文第4項所示。  
七、被告經合法傳喚，無正當理由不到庭，爰不待其陳述逕行判
    決。
據上論斷，應依刑事訴訟法第368條、第369條第1項前段、第364
 條、第299條第1項前段、第371條，毒品危害防制條例第10條第
1項，刑法第11條前段、第62條前段、第41條第1項前段、第8項
、第51條第5款，判決如主文。
本案經檢察官陳建宇、朱立豪提起公訴，檢察官林黛利到庭執行
職務。
中    華    民    國   109    年    2     月    12    日
                  刑事第七庭  審判長法  官  孫惠琳
                                    法  官  連雅婷
                                    法  官  戴嘉清
以上正本證明與原本無異。
施用第二級毒品部分不得上訴
施用第一級毒品部分，如不服本判決，應於收受送達後20日內向
本院提出上訴書狀，其未敘述上訴之理由者並得於提起上訴後20
日內向本院補提理由書（均須按他造當事人之人數附繕本）「切
勿逕送上級法院」。
                                    書記官  高建華
中    華    民    國    109   年    2     月    12    日

附錄：本案論罪科刑法條全文
毒品危害防制條例第10條
施用第一級毒品者，處六月以上五年以下有期徒刑。
施用第二級毒品者，處三年以下有期徒刑。